臺灣板橋地方法院刑事判決　　　　　　 100年度訴字第1688號
公　訴　人　臺灣板橋地方法院檢察署檢察官
被　　　告　李啟祥
選任辯護人　李勇三律師
上列被告因毒品危害防制條例案件，經檢察官提起公訴（100 年
度偵緝字第1459號、第1460號），本院判決如下：
    主  文
李啟祥販賣第二級毒品，未遂，累犯，處有期徒刑貳年，未扣案
如附表編號1 所示之物，沒收，如全部或一部不能沒收時，追徵
其價額。又販賣第二級毒品，未遂，累犯，處有期徒刑貳年，未
扣案如附表編號1 所示之物，沒收，如全部或一部不能沒收時，
追徵其價額。又販賣第一級毒品，未遂，累犯，處有期徒刑肆年
，未扣案如附表編號1 所示之物，沒收，如全部或一部不能沒收
時，追徵其價額。應執行有期徒刑柒年，未扣案如附表編號1 所
示之物，沒收，如全部或一部不能沒收時，追徵其價額。
    事  實
一、李啟祥（綽號「大雄」、「趴趴雄」、「趴哥」）前於民國
    91年間因施用毒品案件，經本院以91年度簡字第160 號判處
    有期徒刑6 月確定；復於92年間因施用毒品案件，經本院以
    92年度簡字第2456號判處有期徒刑4 月確定，上開2 罪接續
    執行，於93年11月基4 日縮短刑期執行完畢（於本案構成累
    犯）。猶不知悔改，其明知海洛因、甲基安非他命分別為毒
    品危害防制條例所明定之第一級、第二級毒品，依法不得販
    賣，竟以門號0000000000號行動電話（門號申登人為余惠玲
    ）作為販賣毒品聯繫工具，分別為下列販賣毒品行為：
  (一)基於販賣甲基安非他命營利之犯意，於98年2 月27日19時59
    分，接獲吳英豪以門號0000000000號行動電話撥打李啟祥持
    用之門號0000000000號行動電話欲購買甲基安非他命，通話
    內容：「B （即吳英豪）：你有在三峽嗎？A （即李啟祥）
    ：怎樣？B ：人家要男裝，A ：多少？B ：1 個，A ：我拿
    過去給你！B ：好」，雙方就購買1 千元甲基安非他命之意
    思達成合致，惟事後因故未完成毒品交付。
  (二)另基於販賣甲基安非他命營利之犯意，於98年3 月8 日8 時
    42分、8 時55分，接獲吳英豪以門號0000000000號行動電話
    撥打李啟祥持用之門號0000000000號行動電話欲購買甲基安
    非他命，通話內容：「B （即吳英豪）：你有在三峽嗎？A
    （即李啟祥）：有，B ：我要男裝，A ：幾個？B ：1 個，
    A ：過來拿！B ：好」、「B ：我要到了，A ：好」，雙方
    就購買1 千元甲基安非他命之意思達成合致，惟事後因故未
    完成毒品交付。
  (三)另基於販賣海洛因、甲基安非他命營利之犯意，於98年3 月
    5 日13時52分、14時2 分，接獲孫永舜（原名孫永文）以門
    號0000000000號行動電話撥打李啟祥持用之門號0000000000
    號行動電話欲購買海洛因、甲基安非他命，通話內容：「A
    （即李啟祥）：你哪裡？B （即孫永舜）：兄仔，我永文啦
    ，頂埔的阿文、大文阿，A ：永文？，B ：邱進文啦，A ：
    喔，B ：想跟你處理方便嗎？男生女生都要，A ：要多少先
    講？B ：男生81，女生41，A ：好，B ：我到你那再打給你
    ，A ：好」、「B ：我5 分鐘就到，我是幫那個誰打的你知
    道，A ：我知道」，雙方就購買八分之一錢之甲基安非他命
    、四分之一錢之海洛因之意思達成合致，惟事後因故未完成
    毒品交付。
二、案經臺灣板橋地方法院檢察署檢察官指揮新北市政府警察局
    土城分局偵查後起訴。
    理  由
壹、證據能力部分：
（一）證人吳英豪、孫永舜於警詢中之陳述，無證據能力：按被
      告以外之人於審判外之言詞或書面陳述，除法律有規定者
      外，不得作為證據，刑事訴訟法第159 條第1 項定有明文
      。查證人吳英豪、孫永舜於警詢時所為之陳述，本質上即
      屬證人，經核不符合刑事訴訟法第159 條之2 、第159 條
      之3 、第159 條之5 等規定，應無證據能力。再按證人依
      法應具結而未具結者，其證言，不得作為證據，刑事訴訟
      法第158 條之3 定有明文，亦有最高法院34年上字第824
      號判例揭示斯旨。此項具結之規定，於檢察官偵查及審判
      程序中，均有其適用（最高法院97年度台上字第3539號判
      決意旨參照）。查檢察官於98年11月4 日傳喚證人吳英豪
      到庭證述，惟檢察官疏未命其具結，故該次證人吳英豪於
      偵查中未經具結所為之陳述，自無證據能力。又我國刑事
      訴訟法基於證據裁判主義及證據能力之規定，得以作為認
      定犯罪事實之依據，以有證據能力之證據為限，惟於審判
      期日證人所為陳述與審判外之陳述相異時，可提出該證人
      先前所為自我矛盾之陳述，用來減低其在審判時證言之證
      明力，此種作為彈劾證據使用之傳聞證據，因非用於認定
      犯罪事實之基礎，不受傳聞法則之拘束。因此，被告以外
      之人於審判外之言詞或書面陳述，雖不得以之直接作為證
      明犯罪事實存否之證據，但非不得以之作為彈劾證據，用
      來爭執或減損被告、證人或鑑定人陳述之證明力（最高法
      院97年度台上字第1093、1981號判決意旨參照）。是證人
      吳英豪、孫永舜於警詢中所述、證人吳英豪98年11月4 日
      偵查筆錄，固無證據能力，但仍得作為彈劾證據。
（二）關於證人吳英豪於100 年3 月14日檢察官訊問筆錄、孫永
      舜於檢察官訊問之證述，有證據能力：證人於檢察官偵查
      中經具結後所為之陳述，查無顯不可信之情況，被告及辯
      護人亦未指出並證明上開證人之證言有何顯不可信之情況
      ，依刑事訴訟法第159 條之1 第2 項規定，該證人於檢察
      官訊問時經具結後所為之證述，自得為證據。雖被告及辯
      護人主張證人吳英豪、孫永舜於偵查中向檢察官所為之陳
      述無證據能力云云，惟按現行刑事訴訟法關於行通常審判
      程序之案件，為保障被告之反對詰問權，復對證人採交互
      詰問制度，其未經詰問者，僅屬未經合法調查之證據，並
      非無證據能力。此項詰問權之欠缺，非不得於審判中由被
      告行使以資補正，而完足為經合法調查之證據（最高法院
      98年度台上字第2971號判決意旨參照），查本件審理時已
      傳喚證人吳英豪、孫永舜到庭使被告及其辯護人有行使反
      對詰問權之機會，是其等於偵查時向檢察官所為之陳述，
      具有證據能力，被告及辯護人主張無證據能力云云，顯有
      誤會，殊不足採。
（三）本件所引用其餘之供述及非供述證據，經本院依法踐行調
      查證據程序，檢察官、被告及辯護人均不爭執各該證據之
      證據能力，且亦查無依法應排除其證據能力之情形，是後
      述所引用證據之證據能力均無疑義，先予敘明。
貳、實體部分：
一、被告李啟祥與證人吳英豪、孫永舜確有前揭對話內容之事實
    ，業據被告李啟祥於警詢、檢察官訊問及本院審理時坦承不
    諱（見偵卷一第9 頁、偵卷四第42頁，本院卷第87頁），並
    有證人吳英豪於100 年3 月14日檢察官訊問時具結證稱：偵
    卷一第71、72頁之編號4 、9 所示通訊監察譯文，是伊打電
    話給李啟祥請他幫忙拿1 公克安非他命，「男裝」是指安非
    他命，「1 個」是指1 克安非他命，後來伊沒有去，因為身
    上沒有錢等語（見偵卷三第37之1 、38頁），證人孫永舜於
    檢察官訊問時具結證稱：偵卷一第57頁之編號1 、2 所示通
    訊監察譯文，伊當時本來是要跟李啟祥買四分之一錢海洛因
    、八分之一錢安非他命，是約在三峽三樹路交易，但李啟祥
    沒有出現，當時伊等過去，卻等不到人等語（見偵卷二第63
    頁），並有98年2 月27日19時59分，吳英豪以門號00000000
    00號行動電話撥打被告持用之門號0000000000號行動電話之
    通訊監察譯文、98年3 月8 日8 時42分、8 時55分，吳英豪
    以門號0000000000號行動電話撥打被告持用之門號00000000
    00號行動電話之通訊監察譯文、98年3 月5 日13時52分、14
    時2 分，孫永舜以門號0000000000號行動電話撥打被告持用
    之門號0000000000號之通訊監察譯文（見偵卷一第57、71、
    72頁）在卷可佐，依前開譯文內容所示，被告與吳英豪、孫
    永舜就雙方交易毒品之種類、價格或數量進行確認，被告電
    話中應允交易並約定交易地點，足認雙方就交易毒品已達意
    思表示之合致。至被告辯稱其與吳英豪是合資購買毒品云云
    ，惟依上開通訊監察譯文顯示，被告於通話中卻從未提及如
    何合資購買、向何人購買、合資比例多寡等重要情節，被告
    所辯顯事後卸責之詞，證人吳英豪於本院審理時亦附和被告
    改稱為合資云云，均無足採信。
二、販賣海洛因、甲基安非他命係政府嚴予查緝之違法行為，非
    可公然為之，且不論是以何形式包裝，均可任意分裝或增減
    其分量，而每次買賣之價量，亦隨雙方關係之深淺、當時之
    資力、需求程度及對行情之認知等因素，機動的調整，因之
    販賣之利得，除價量均達到明確外，委難查得實情，故縱未
    確切查得販賣賺取之實際差價，但除別有事證，足認係按同
    一價格轉讓，確未牟利外，尚難執此認非法販賣之事證有所
    不足，致知過坦承者難辭重典，飾詞否認者反得逞僥倖，而
    失情理之平；且海洛因、甲基安非他命物稀價昂，取得不易
    ，苟無利可圖，應無甘冒被查緝法辦重刑之危險，平白無端
    義務為販賣毒品行為，是販毒者有從中賺取買賣差價牟利之
    意圖，應屬合理之認定。本件被告雖堅稱未販賣毒品與吳英
    豪、孫永舜，使本院無從確認被告取得毒品來源、販賣所得
    之利潤。然觀以本件被告與吳英豪、孫永舜上開聯繫通話過
    程，被告於接獲吳英豪、孫永舜向其購買毒品之請求，旋即
    詢問「多少？」、「幾個？」、「要多少先講？」，毫無猶
    疑，以被告與吳英豪、孫永舜為一般朋友，並無深厚交情（
    見本院卷第80頁反面、第87頁），倘非有利可圖，被告豈有
    甘冒重罪，旋即應允交易毒品之可能，足認被告於上揭時、
    地，均係出於牟利之意圖而應允交易毒品，至為明灼。
三、至公訴意旨雖認事實欄一（二）、（三）部分，被告已實際
    交付毒品完成交易，構成販賣毒品既遂（見起訴書附表編號
    2 、3 所示），惟依事實欄一（二）所示該次通訊監察譯文
    內容（見偵卷一第72頁），吳英豪雖以電話聯繫被告「我要
    到了」，仍無法排除被告與吳英豪最終因種種因素未實際見
    面之可能，更遑論可據以推論被告已實際交付毒品與吳英豪
    ，況且證人吳英豪自警詢、偵查從未證述此次有成功向被告
    取得毒品（見偵卷一第68頁、偵卷三第38頁），此部分檢察
    官所提之證據，無從說服法院以形成被告以實際交付毒品與
    吳英豪之心證，自難單以證人吳英豪所述與譯文內容有間，
    ，遽為不利被告之認定。另證人孫永舜於本院審理時證稱：
    98年3 月5 日、3 月6 日，1 次約在三峽，1 次約在新莊新
    海橋，2 次被告都沒有去，此與其於檢察官訊問時之證述相
    符（見本院卷第86頁，偵卷二第63頁），且依通訊監察譯文
    內容所示，亦無法據以認定2 人確有完成毒品交付，復查無
    其他積極證據足認被告已實際交付毒品，公訴意旨空以證人
    孫永舜之證述與被告所辯不符，即推認2 人已實際完成毒品
    之交付，容有誤會，併予敘明。
四、論罪科刑之法律適用
（一）被告本件行為後，毒品危害防制條例第4 條、第17條業於
      98年5 月20日修正公布，並於同年5 月22日起施行（司法
      院98年6 月29日院台廳刑一字第0980014643號函意旨參照
      ）。該條例販賣第一級毒品罪、販賣第二級毒品罪之法定
      罰金刑固均有修正提高，然既修正及增設同條例第17條第
      1 項、第2 項減刑事由，被告於偵查及本院審理中均自白
      犯行，有同條例第17條第2 項之適用，經綜合比較修正前
      後之規定，以整體適用新法對被告較為有利，故應適用修
      正後毒品危害防制條例之規定。
（二）查海洛因、甲基安非他命分別為毒品危害防制條例規定之
      第一級、第二級毒品。次按已著手於犯罪行為之實行而不
      遂者，為未遂犯，刑法第25條第一項定有明文，所謂著手
      係指犯罪行為人對於犯罪構成要件之事實開始實行而言，
      上訴人既有販賣海洛因之故意，且與購買者廖女談妥價格
      ，雙方業已達成契約之合致，著手於犯罪行為之實行，嗣
      雖因廖女表示不要海洛因，致該次買賣行為未能得逞，仍
      應論以販賣罪之未遂犯（最高法院94年台上字第2707號判
      決參照）。本件被告於上開通話中，既與吳英豪、孫永舜
      談妥毒品種類、數量或價格，雙方已達意思表示合致，自
      屬著手販賣毒品行為無訛，縱事後因故未完成交付毒品，
      致買賣未得逞，仍應論以販賣毒品未遂，辯護人主張被告
      所犯應係預備販賣，不構成販賣未遂云云，顯屬誤會。核
      被告就事實欄一（一）、（二）所為，均係犯修正後毒品
      危害防制條例第4 條第6 項、第2 項之販賣第二級毒品未
      遂罪；就事實欄一（三）係犯同條例第4 條第6 項、第1
      項之販賣第一級毒品未遂罪。又被告已著手販賣海洛因、
      甲基安非他命行為之實行，惟尚未交付海洛因、甲基安非
      他命，均為未遂犯，爰依刑法第25條第2 項之規定，3 罪
      均按既遂犯之刑度減輕其刑。再被告於偵查及本院審理中
      均自白犯行坦承不諱（見偵卷一第9 頁、偵卷四第42頁，
      本院卷第87頁），均應依同條例第17條第2 項之規定，3
      罪均減輕其刑。就事實欄一（三）被告以一行為同時販賣
      海洛因、甲基安非他命，係同時觸犯2 罪名，為想像競合
      犯，應依刑法第55條規定，從一重之販賣第一級毒品未遂
      罪論處。被告有如事實欄所示之科刑及執行情形，有臺灣
      高等法院被告前案紀錄表在卷可按，其於受有期徒刑執行
      完畢後，5 年內故意再犯本件有期徒刑以上之3 罪，均為
      累犯，應依刑法第47條第1 項規定，依法加重其刑（除被
      告所犯本件販賣第一級毒品罪法定本刑為死刑或無期徒刑
      部分、販賣第二級毒品法定刑之無期徒刑部分，依法不得
      加重外）。按同為販賣第一級毒品之人，其原因動機不一
      ，犯罪情節未必盡同，或有大盤毒梟者，亦有中、小盤之
      分，甚或僅止於吸毒者友儕間為求互通有無之有償轉讓者
      亦有之，其販賣行為所造成危害社會之程度自屬有異，法
      律科處此類犯罪，所設之法定最低本刑卻同為「死刑或無
      期徒刑」不可謂不重，於此情形，倘依其情狀處刑，即足
      以懲儆，並可達防衛社會之目的者，自非不可依客觀之犯
      行與主觀之惡性二者加以考量其情狀，是否有可憫恕之處
      ，適用刑法第59條之規定酌量減輕其刑，期使個案裁判之
      量刑，能斟酌至當，符合比例原則。查被告所犯事實欄一
      （三）之犯行，販賣之數量與價格非鉅，販賣第一級毒品
      次數僅為1 次，且尚未實際賣出，以其情節論，惡性尚非
      重大不赦，其貪圖小利從事販賣毒品，致罹重典，相對於
      長期大量販賣毒品之大毒梟而言，其對社會治安及國民健
      康之危害較小，倘亦處以上述最低法定刑度，不免過苛，
      且無從與前開大毒梟之惡行有所區隔，是其犯罪情狀在客
      觀上足以引起一般人之同情，情節尚堪憫恕，若處以法定
      最低度之刑，猶嫌過重，爰依刑法第59條規定就減輕其刑
      。被告所犯上開3 罪，犯意各別，行為互殊，應分論併罰
      。爰審酌被告正值壯年，竟意圖營利而販賣毒品，危害他
      人生命、身體健康，破壞善良社會風氣，並參酌其販賣之
      數量，尚未實際交付毒品等情節，並考量其素行、智識程
      度、生活狀況、犯後態度等一切情狀，分別量處如主文所
      示之刑，並定應執行刑，以昭懲儆。
（三）未扣案如附表所示之門號0000000000號行動電話1 支，係
      被告所有，持以供本件販賣毒品聯絡所用，已據被告陳述
      在卷，並有上開監聽譯文可佐（見偵卷一第7 、9 頁），
      雖未扣案，應依毒品危害防制條例第19條第1 項規定宣告
      沒收，如全部或一部不能沒收時，追徵其價額，另門號
      0000000000號SIM 卡申登人為余惠玲，並非被告所有，爰
      不予宣告沒收。
據上論斷，依刑事訴訟法第299 條第1 項前段，修正後毒品危害
防制條例第4 條第6 項、第1 項、第2 項、第17條第2 項，毒品
危害防制條例第19條第1 項，刑法第2 條第1 項前段、第11條、
第25條第2 項、第47條第1 項、第59條、第51條第5 款，判決如
主文。
本案經檢察官吳育增到庭執行職務。
中    華    民    國   100    年    11    月    18    日
                  刑事第四庭  審判長法  官  連育群
                                    法  官  陳苑文
                                    法  官  張瓊華
上列正本證明與原本無異。
如不服本判決，應於判決送達後10日內敘明上訴理由，向本院提
出上訴狀 (應附繕本) ，上訴於臺灣高等法院。其未敘述上訴理
由者，應於上訴期間屆滿後20日內向本院補提理由書「切勿逕送
上級法院」。
                                     書記官 謝雪紅
中    華    民    國   100    年    11    月    21    日
附表
編號1：門號0000000000號行動電話1支
附錄法條：
毒品危害防制條例第4條
製造、運輸、販賣第一級毒品者，處死刑或無期徒刑；處無期徒
刑者，得併科新臺幣 2 千萬元以下罰金。
製造、運輸、販賣第二級毒品者，處無期徒刑或 7 年以上有期
徒刑，得併科新臺幣 1 千萬元以下罰金。
製造、運輸、販賣第三級毒品者，處 5 年以上有期徒刑，得併
科新臺幣 7 百萬元以下罰金。
製造、運輸、販賣第四級毒品者，處 3 年以上 10 年以下有期
徒刑，得併科新臺幣 3 百萬元以下罰金。
製造、運輸、販賣專供製造或施用毒品之器具者，處 1 年以上
7 年以下有期徒刑，得併科新臺幣 1 百萬元以下罰金。
前五項之未遂犯罰之。